【裁判字號】    99,訴,1373
【裁判日期】    991230
【裁判案由】    強盜等
【裁判全文】
臺灣高雄地方法院刑事判決              99年度訴字第1373號
公  訴  人  台灣高雄地方法院檢察署檢察官
被      告  王素桂
選任辯護人  陳豐裕律師
上列被告因強盜等案件，經檢察官提起公訴（99年度偵字第2604
5 號），本院判決如下：
    主  文
王素桂犯強制罪，處有期徒刑肆月，如易科罰金，以新台幣壹仟
元折算壹日。
其他被訴竊盜罪部分無罪。
    事  實
一、王素桂於民國99年8 月7 日8 時許，前往張簡林阿月位於高
    雄縣鳳山市○○路100 巷10號之住處內，處理雙方會錢之事
    宜，因細故發生爭執進而拉扯，王素桂不願繼續爭執為求順
    利離開現場，竟基於竟使人行無義務之事之犯意，隨手拿取
    張簡林阿月住處所有之布繩及塑膠繩各1 條，分別捆綁張簡
    林阿月之雙手及雙腳，以此強暴方式，阻止簡林阿月與之繼
    續爭執及拉扯，並因而致使張簡林阿月受有右肘擦傷、左前
    臂挫傷、胸壁挫傷及下門齒挫傷之傷勢，王素桂即離開現場
    ，而張簡林阿月隨即掙脫後前往就醫並報警處理，始查悉上
    情。
二、案經高雄縣政府警察局鳳山分局移送台灣高雄地方法院檢察
    署檢察官偵查起訴。
    理  由
壹、證據能力部分：
一、按被告以外之人於偵查中向檢察官所為之陳述，除顯有不可
    信之情況者外，得為證據，刑事訴訟法第159 條之1 第2 項
    定有明文。經查，本件證人即被害人張簡林阿月於偵查中（
    99年8 月20日）向檢察官所為之陳述，業經其具結以擔保陳
    述之可信性，又無何顯不可信之情形，核之上開說明，自有
    證據能力。
二、又按所謂彈劾證據其作用僅在於爭執、否定另一方當事人所
    提出之證據之證明力，其本身並不單獨作為證明犯罪事實存
    在與否之證據資料，故不合傳聞例外之先前陳述，雖不得作
    為犯罪成立與否之實體證據，惟尚非不得以其先前所為自我
    矛盾之陳述，用來彈劾該證人在審判中供述證據之證明力，
    此有最高法院96年度台上字第7337號判決可資參照。經查，
    本件證人即被害人張簡林阿月於警詢中之陳述雖係審判外之
    陳述，屬傳聞證據，惟核之上開說明，尚非不得用以作為其
    於審判中所為陳述內容之彈劾證據，而無刑事訴訟法第159
    條第1項傳聞證據無證據能力規定之適用。
貳、有罪部分（含不另為無罪之諭知）：
一、上開犯罪事實業據被告王素桂於本院審理中坦承不諱，核與
    證人即被害人張簡林阿月於本院審理中所證述之內容一致，
    ，並有布繩、塑膠繩各1 條扣案可憑，復有被害人受傷之診
    斷證明書1 紙在卷可查（見偵卷第34頁）；從而，罪證明確
    ，被告上開強制之犯行堪以認定。
二、核被告所為，係犯刑法第304 條第1 項之強制罪。又被告於
    為上開妨害被害人自由之強制犯行，因而所造成被害人身體
    受有傷害，應屬強制之行為過程中產生之當然結果，不再另
    論以傷害罪。審酌被告與被害人間因細故爭執不思妥善處理
    ，而以暴力方式強行捆綁被害人，影響社會秩序，被害人所
    受身心傷害之情形，犯罪所生危害尚非重大，又被告犯後坦
    承犯行態度尚可及其他等一切情狀，量處如主文所示之刑，
    並諭知易科罰金之折算標準。至本件扣案之布繩及塑膠繩非
    被告所有，且非違禁物，爰不為沒收之宣告。
三、公訴意旨另以：被告王素桂於99年8 月7 日8 時許，持現金
    24萬元欲自張簡林阿月換回其所開立面額均為1 萬元之本票
    21張，然張簡林阿月於清點其中14萬元之金額後，即先行置
    放於身旁，後於清點餘款之際，發現有偽鈔夾雜，此時王素
    桂惱羞成怒，竟意圖為自己不法之所有，欲搶回上開本票，
    與張簡林阿月發生拉扯，張簡林阿月年老不敵，王素桂遂分
    以布繩及塑膠繩束縛張簡林阿月之雙手及雙腳，將其拖至廚
    房，過程中因此致使張簡林阿月受有右肘擦傷、左前臂挫傷
    、胸壁挫傷及下門齒挫傷之傷勢，王素桂同時並恫嚇張簡林
    阿月：再出聲就把伊打死等語後，使張簡林阿月至不能抗拒
    之程度，旋將上開現金款項及本票21張取走逃逸，因認王素
    桂涉有刑法第328 條第1 項之強盜罪嫌等語。訊之被告王素
    桂對於在99年8 月7 日8 時許前往張簡林阿月住處一事，固
    不諱言，惟堅決否認有何強盜財物之犯行，辯稱伊係前往與
    被害人解釋會錢之事等語。經查，本件公訴意旨認被告涉有
    上開強盜之犯行，無非以證人即被害人張簡林阿月之證述為
    其論據。惟查，本件被告王素桂自警詢、偵查及本院審理中
    均否認有何強盜上開財物之犯行，供述案發當時僅係前往向
    被害人張簡林阿月解釋7 月27日伊並未拿走錢之事等語，其
    前後所供述之內容一致；而證人即被害人張簡林阿月於偵查
    中證述稱：被告於8 月7 日早上8 點拿24萬過來給伊，先拿
    14 萬 讓伊算，伊算好放在後方，結果被告伸手去拿，拿了
    2 次，拿走就放在報紙裡包起來，並叫伊將本票還她，伊不
    給，2 人互搶會單，被告叫伊放手，伊喊救人，結果被告摀
    住伊嘴巴伊跌倒，被告將伊拖出去並推倒，用塑膠繩綁伊腳
    ，用布繩子綁伊手，被告摀住伊嘴巴，叫不要動，動就要讓
    伊死等語（見偵卷第65頁），又於本院審理中證述稱：被告
    於99 年8月7 日拿錢來給伊，有一疊真鈔，伊算完之後擱置
    在旁邊，被告就拿走了，伊先算10萬元真鈔放在後面，另外
    一疊只有2 、3 張真鈔，下面都是偽鈔，伊看到偽鈔就沒有
    繼續算，就跟被告說你被唬了，裡面有偽鈔，趕快拿去換，
    至於伊算好的10萬元真鈔先放在後面，但被告又拿到報紙上
    ，因為被告是用報紙包錢來的，接下來是本票，伊本票用兩
    個袋子裝好很牢靠，伊告知被告錢沒給本票不能還，被告就
    說「給我」，然後就開始搶，但我不給他，然後伊與被告開
    始搶本票，伊喊救命，被告就摀住伊嘴巴，將本票夾著，將
    伊一直拖行到後面放瓦斯、窄窄的地方，把伊把我手腳都綁
    住，當天被告要跟伊搶的本票總共21張21張，錢伊算好之後
    放在後方，被告就再從伊後方將錢拿走等語（見審卷第53
    ─55頁），惟參之證人即被害人張簡林阿月於警詢中證述稱
    ：99年8 月7 日被告前往伊住處，交付24萬元，其中伊已清
    點14萬元，另清點10萬元發現有偽鈔等語（見偵卷第19頁）
    ，則證人即被害人對於案發當時其究竟已取得10萬元或14萬
    元所證述之內容前後不一；且參之被告如欲強盜被害人之本
    票，何以須先準備14萬元之真鈔交付被害人後再交付偽鈔，
    待被害人發現偽鈔後，再將真鈔及本票以強盜方式取回，被
    害人所證述之內容實有違一般常情；且被害人如係99年8 月
    7 日8 時左右即遭被告強盜上開財物，為何未立即向警方報
    案，而遲至當日之18時15分許如向警方報案，此顯不合常情
    ；復參之警方於接獲被害人報案後99年8 月7 日21時2 分許
    起至高雄縣鳳山市鎮○路2 巷69之7 號，並未查獲被害人而
    指稱遭被告強盜之之本票21張及現金24萬元，而僅查獲撕毀
    之本票2 紙及互助會之會單、記事本及本票簿，有搜索扣押
    筆錄、扣押物品收據及扣押物品目錄表各1 份在卷可查（見
    偵卷第24─27頁）；因而本件尚無從僅依被害人之證述，即
    逕認被告有何上開強盜被害人現金及本票之犯行，又此外並
    無其他積極證據足證被告有何公訴意旨所稱之強盜之犯行，
    本應就此部分為無罪之諭知，惟公訴意旨認此部分與上開被
    告強制罪之有罪部分，係屬低度行為與高度行為之實質上一
    罪之關係，爰不另為無罪之諭知。
、無罪部分：
一、公訴意旨另以：被告王素桂於99年7 月27日中午12時許，持
    現金新台幣12萬4500元及面額均為1 萬元之本票3 張，前往
    張簡林阿月於高雄縣鳳山市○○路100 巷10號屋內，交付張
    簡林阿月要求退還之會錢一部後，作勢離去，而張簡林阿月
    收受後即將之放入懸掛在腳踏車手把上之手提袋內，詎王素
    桂竟意圖為自己不法之所有，趁張簡林阿月轉身往廚房行走
    之際，騎乘機車調頭把上開住處房門開啟，竊取上開財物後
    逃逸；因認王素桂涉有刑法第320 條第1 項之竊盜罪嫌等語
    。
二、按犯罪事實應依證據認定之，無證據不得認定犯罪事實，又
    不能證明被告犯罪，應諭知無罪之判決；刑事訴訟法第154
    條第2 項及第301 條第1 項分別定有明文。又刑事訴訟法上
    所謂認定犯罪事實之證據，係指足以證明被告確有犯罪行為
    之積極證據而言，該項證據必須適合於被告犯罪事實之認定
    ，始得採為斷罪之資料（最高法院69年台上字第4913號判例
    參照）。又認定不利於被告之事實，須依積極證據，苟積極
    證據不足為不利於被告事實之認定時，即應為有利於被告之
    認定，更不必有何有利之證據；而事實之認定，應憑證據，
    如未能發現相當證據，或證據不足以證明，自不能以推測或
    擬制之方法，以為裁判基礎；另認定犯罪事實所憑之證據，
    雖不以直接證據為限，間接證據亦包括在內，然而無論直接
    或間接證據，其為訴訟上之證明，須於通常一般之人均不致
    有所懷疑，而得確信其為真實之程度者，始得據為有罪之認
    定（最高法院30年上字第816 號、40年台上字第86號、76年
    台上字第4986號判例參照）；亦即若證據資料在經驗科學上
    或論理法則上尚有對被告較為有利之存疑，而無從依其他客
    觀方法排除此項合理之可疑，即不得以此資料作為斷罪之基
    礎，且刑事訴訟制度受「倘有懷疑，即從被告之利益為解釋
    」、「被告應被推定為無罪」之原則所支配，故得為訴訟上
    之證明者，無論為直接或間接證據，須客觀上於一般人均不
    致有所懷疑而達於確信之程度者，始可據為有罪之認定，倘
    其證明尚未達於「確信」之程度，而有合理可疑存在時，即
    難據以為被告不利認定，換言之，在法律判斷上，即不能為
    被告有罪之認定。
三、訊之被告王素桂對於在99年7 月27日12時許前往張簡林阿月
    住處，並交付上開現金及本票一事，固不諱言，惟堅決否認
    有何竊盜之犯行，辯稱伊交付上開財物後即離開等語。經查
    ，本件公訴意旨認被告涉有上開竊盜之犯行，無非以證人即
    被害人張簡林阿月之證述為其論據。惟查，本件被告王素桂
    自警詢、偵查及本院審理中均否認有何竊盜上開財物之犯行
    ，前後所供述之內容一致；而證人即被害人張簡林阿月則先
    於偵查中證述稱：案發時伊跟被告的互助會是最後1 會，被
    告拿12萬4500元及3 張1 萬元的本票給伊，伊放在我腳踏車
    上手把的袋子裡，之後被告騎著機車調頭回來將放袋子的錢
    及本票搶走等語（見偵卷第65頁），惟於本院審理中則證述
    稱：被告7 月7 日拿12萬元及3 張本票3 萬元給伊，伊都全
    部放在一起，被告車子發動之後，就轉頭將錢、本票拿走，
    伊知道是被告拿走，但是沒有親眼看到等語明確（見審卷第
    53頁反面）；依其證述之內容，其並未視眼見到被告取走上
    開現金及本票，而依憑其感覺，是所述是否可信即有疑問；
    又觀之12萬4500元之現金數額非小，被害人張簡林阿月如係
    確實知道於99年7 月7 日當時遭被告竊走，為何均未報警處
    理，而遲至99年8 月7 日因與被告發生爭執遭被告捆綁後報
    警時始一併報案並提出告訴，此顯不合常情；故證人即被害
    人之證述內容即有可疑之處，除外亦無其他證人目擊本件被
    告在上開時地竊取被害人上開財物，自尚難逕認被告有何竊
    取被害人上開現金及本票之盜之犯行；本件復查無其他之積
    極之證據，足以證明被告有何公訴意旨所指之竊盜犯行；核
    之上開法條及判例之意旨，被告此部分之犯罪尚屬不能證明
    ，自應為無罪之諭知。
據上論斷，應依刑事訴訟法第299 條第1 項前段、第301 條第1
項，刑法第304 條第1 項、第41條第1 項前段，刑法施行法第1
條之1 ，判決如主文。
中    華    民    國    99    年    12    月    30    日
                  刑事第八庭    審判長法  官  王伯文
                                      法  官  何秀燕
                                      法  官  林俊寬
以上正本證明與原本無異。
如不服本判決應於收受送達後10日內向本院提出上訴書狀，並應
敘述具體理由；如未敘述上訴理由者，應於上訴期間屆滿後20日
內向本院補提理由書（均須按他造當事人之人數附繕本）「切勿
逕送上級法院」。
中    華    民    國    99    年    12    月    31    日
                                      書記官  林香如
附錄法條：
中華民國刑法第304條
（強制罪）
以強暴、脅迫使人行無義務之事或妨害人行使權利者，處 3 年
以下有期徒刑、拘役或 3 百元以下罰金。
前項之未遂犯罰之。

司法院資訊處製作；財團法人民間司法改革基金會備份。
